臺灣高雄地方法院交通事件裁定　　　　 96年度交聲字第297號
原處分機關　高雄市政府
異　議　人　甲○○
上列受處分人因聲明異議案件，對於高雄市交通事件裁決所96年
3 月28日所為之處分（原處分：高市府交裁字第32-L00000000號
），聲明異議，本院裁定如下：
    主  文
原處分撤銷。
甲○○不罰。
    理  由
一、原處分意旨略以：異議人即受處分人甲○○（下稱異議人）
    於民國96年2 月9 日凌晨3 時8 分，駕駛車牌號碼867-HQ號
    營業貨運曳引車，行經嘉義縣台17線與嘉172 公路設有燈光
    號誌管制之交岔路口時，未遵守燈光號誌管制而闖紅燈。經
    嘉義縣警察局布袋分局布袋派出所員警予以製單舉發，嗣原
    處分機關即高雄市政府，以異議人之違規事實明確，乃依道
    路交通管理處罰條例第53條第1 項、第63條第1 項之規定，
    裁處異議人新台幣（下同）3,600 元，並記違規點數3 點等
    語。
二、聲明異議意旨略以：異議人確於前揭時、地行經該交岔路口
    時，於通過前50公尺都是綠燈，接近路口左右也無來車，即
    通過停止線，才看到燈號已變為紅燈，因煞車不及，為免後
    方來車追撞，只好前行，致遭前方員警取締，後來翌日返回
    上開地點，才發現黃燈故障不亮，即以DV攝影舉證，並發現
    從取締員警方向黃燈卻是正常等語，爰為此聲明異議。
三、經查：
（一）認異議人於前揭時間，駕車行經有燈光號誌管制之嘉義縣
      台17線與嘉172 公路時，有闖紅燈之客觀情事，固係有舉
      發違反道路交通管理事件通知單在卷可憑，並據證人即本
      件舉發員警乙○○到庭結稱：「我們在全國加油站前，因
      該路口常發生交通事故，所以選擇在那邊路檢勤務，尤其
      看到古先生開營業曳引車，遇紅燈沒有減速慢行，我們當
      場攔截告發，我當時有告訴他說他闖紅燈，當時他沒有異
      議，他是事後向監理單位申訴的，因為當時的情形也是如
      此。至於他說往布袋方向的黃燈沒有亮，因為異議人行駛
      方向是東往西，我們攔檢的方向是在紅綠燈的西邊，而且
      紅綠燈轉換也有正常運作，所以異議人開營業曳引車闖紅
      燈我們就把他攔下來告發」等語為據，並有其當庭繪製現
      場圖為佐，應可認定。
（二）按人民違反法律上之義務而應受行政罰之行為，法律無特
      別規定時，雖不以出於故意為必要，但仍須以過失為其責
      任條件，司法院大法官會議釋字第275 、495 號解釋可資
      參照。又「圓形黃燈用以警告車輛駕駛人及行人，表示紅
      色燈號即將顯示，屆時將失去通行路權。」、「燈色之變
      換順序，應依綠燈、閃光綠燈、黃燈、紅燈之原則，依次
      循環運轉」，道路交通標誌標線號誌設置規則第206 條第
      4 款、第212 條第1 款規定明文。
（三）查異議人主張其遭舉發闖越紅燈之號誌燈即前開路口西向
      （義竹往布袋方向）行車管制號誌燈有故障情事，提出其
      於翌日（2 月10日）攝得錄影資料，經本院當庭勘驗後，
      發現：「影片第一段拍攝地點是布袋方向往義竹的車道上
      ，該燈號紅燈轉綠燈，以及由綠燈變紅燈是正常；影片第
      二段拍攝地點義竹往布袋方向的車道上，該燈號紅燈轉綠
      燈正常，綠燈要轉紅燈時並沒有出現黃燈，中間停留約4
      秒鐘」等節，互核相符。另經本院函詢嘉義縣交通局該燈
      號於本件違規前後故障情形，該局覆以：該號誌燈於96年
      2 月10日下午1 時36分確為警通報號誌轉換黃燈故障，至
      於前日（9 日）是否有同一延續性故障情形，因嘉義縣號
      誌故障採通報機制，除委外承包商巡查或依民眾、員警通
      報外，並無法確認故障起始期間，僅能依通報登錄時間推
      斷乙節，有該局96年4 月26日0960007031號函在卷可稽。
      均足認異議人異議意旨並非子虛，而衡諸異議人違規時間
      與該號誌通報故障情形，僅有1 日之差，若該處人車不多
      ，而如一閃即過，並未立即通報，而取締員警站立方向單
      面燈號並無故障，同未為報修，亦合於情理，故異議人違
      規時段該處西向號誌燈有轉換黃燈故障情節，期間並延續
      至翌日下午通報時間，應可認定。
（四）再者，就一般駕駛人駕車通過交岔路口之習慣而言，觀察
      燈號顯示狀況，若係綠燈，即將注意力集中於前方路口之
      他向交通動態，若無他車通行，為免阻礙後方來車，更須
      於短時間內決定前進與否，故亦無法要求駕駛人應立即怠
      速於路口處，確認該路口燈號是否另有變化，亦難要求駕
      駛人於緊鄰停止線前，再須隨時仰望設置於上方之近端燈
      光號誌變化情形。從而，異議人駕車行經本件交岔路口時
      ，近端燈光號誌管制設施既已故障而無法正常轉換黃燈運
      作，又依當時之客觀情形判斷，亦難要求異議人必須隨時
      仰望上方之近端燈光號誌變化情形，其信賴綠燈燈號而直
      行通過停止線時，燈號旋逕行亮起紅燈，自難期待異議人
      在欠乏閃黃燈之減速反應時間下，強求其緊急煞車，否則
      亦有危及後方車輛之虞，故於本件案載違規時間當時，應
      認異議人已無法注意並辨識其行向之燈號是否為紅燈，故
      該路口處號誌管制設施故障之不利益，自亦不應強加於駕
      駛人，況證人乙○○於本院審理時亦證稱：「該處速限時
      速50公里，惟當天並無帶測速器材，並未取締超速，只有
      攔闖紅燈的」等語，亦不能證明異議人通過交岔路口時有
      超速未減速行駛之情，揆諸前揭解釋、法規意旨，即難據
      認其有何違規闖紅燈之故意或過失。末以異議人雖於證人
      舉發違規時，未當場表示爭執，並當場在舉發通知書上簽
      名，亦不能認異議人即自自闖紅燈一節無異議，附此敘明
      。
五、是以，異議人駕駛車輛行經本件交岔路口時，雖曾在其行向
    近端燈光號誌管制設施顯示紅燈之情況下，直行通過該交岔
    路口，然因其在當時號誌轉換黃燈故障客觀情況下，無法認
    定其有闖越紅燈之故意或過失，尚難僅以證人即取締員警自
    正常號誌燈處單面觀察而認定異議人違規情節，而原處分機
    關遽以其違反道路交通管理處罰條例第53條闖紅燈之規定，
    對於異議人加以處罰，即於法無據。即本件異議人異議經核
    非無理由，故應由本院裁定將原處分撤銷，另為異議人不罰
    之諭知，以資適法。
六、據上論斷，應依道路交通案件處理法第20條前段，裁定如主
    文。
中　　華　　民　　國　　96　　年　　5 　　月　　30　　日
                      交通法庭  法　官  林瑋桓
以上正本證明與原本無異。
如不服本裁定應於送達後5日內向本院提出抗告狀。
中　　華　　民　　國　　96　　年　　5 　　月　　30　　日
                                書記官  李柏親
